【裁判字號】    92,簡上,23
【裁判日期】    920827
【裁判案由】    確認買賣關係不存在
【裁判全文】
臺灣屏東地方法院民事判決  九十二年度簡上字第二三號
    上  訴  人  乙○○
    訴訟代理人  丁○○
    被上訴人    甲○○○
    訴訟代理人  丙○○
右當事人間請求確認買賣關係不存在事件，上訴人對於中華民國九十一年十二月三十
一日本院九十一年度屏簡字第二三一號第一審判決提起上訴，本院判決如左：
    主      文
上訴駁回。
第二審訴訟費用由上訴人負擔。
    事實及理由
一、上訴人主張：訴外人蔡文祥因積欠被上訴人房租，被上訴人遂將蔡文祥之卡拉Ｏ
    Ｋ一台取走，嗣於八十九年十二月十日，上訴人在蔡文祥之請求下一同至被上訴
    人處向被上訴人要求取回，被上訴人同意讓蔡文祥把卡拉ＯＫ取回，但要求上訴
    人將騎去車牌號碼ＧＫ二─○八八號之機車（下稱系爭機車）借被上訴人使用幾
    天。上訴人不疑有他，便留下系爭機車，翌日即八十九年十二月十一日上訴人因
    需使用系爭機車至被上訴人處商量時，被上訴人竟擬好一張借用證稿，要上訴人
    照抄，並要求上訴人簽發以上訴人名義為發票人、發票日八十九年十二月十一日
    、到期日九十年一月十一日、票面金額新台幣（下同）十萬元之本票一張（下稱
    ：系爭本票），惟事後卻未將系爭機車返還上訴人。嗣後上訴人復於九十年七月
    十六日拿二萬元向被上訴人要求牽回系爭機車，然被上訴人卻以等蔡文祥房租付
    清後才可牽車為由，而拒絕返還。上訴人與被上訴人間無債權債務關係，且與蔡
    文祥非親非故，何以要上訴人替蔡文祥清償其所積欠之房租，因此，上訴人係在
    被上訴人欺騙、威脅之下而交付系爭機車及二萬元，並簽發系爭本票等語。並聲
    明：(一)原判決廢棄。(二)確認被上訴人所持有之系爭本票債權不存在。(三)被上訴人
    應將系爭機車及二萬元返還上訴人。
二、被上訴人則以：本件係因蔡文祥積欠被上訴人房租十二萬元，以其所有之卡拉Ｏ
    Ｋ一台質押於被上訴人，嗣上訴人出面幫助蔡文祥，要求被上訴人以系爭機車換
    回卡拉ＯＫ，惟被上訴人考量系爭機車之價值不足，在上訴人要求下，乃接受上
    訴人簽發之系爭本票，以此二項擔保房租並換回卡拉ＯＫ。惟系爭本票到期未獲
    付款，上訴人又要求被上訴人接受另外三張支票以及現金二萬元，並保證一定會
    兌現，如不兌現該二萬元可充作違約金等語，然該三張支票仍然跳票，且上訴人
    迄今仍未予清償等語，資為抗辯。並聲明：求為判決如主文所示。
三、上訴人主張：蔡文祥積欠被上訴人房租，上訴人於八十九年十二月十日將系爭機
    車交付被上訴人，翌日又簽發系爭本票，並於九十年七月十六日再交付二萬元與
    被上訴人，且兩造間除此簽發系爭本票之原因外，並無其他債權債務關係之事實
    ，業據兩造提出借用證、系爭本票影本各一件附卷為證，且為被上訴人所不爭執
    ，應堪信為真實。本件兩造所爭執者為：上訴人是否有被詐欺或脅迫之情事，而
    簽發系爭支票，並交付系爭機車及二萬元與被上訴人？
四、按當事人主張有利於己之事實，就其事實有舉證之責任，民事訴訟法第二百七十
    七條定有明文。又民事訴訟如係由原告主張權利者，應先由原告負舉證之責，若
    原告先不能舉證，以證實自己主張之事實為真實，則被告就其抗辯事實即令不能
    舉證，或其所舉證據尚有瑕疵，亦應駁回原告之請求。準此，本件上訴人既然主
    張其簽發系爭本票，及交付系爭機車及二萬元與被上訴人，係因被上訴人詐欺、
    脅迫所為，則上訴人自應就是否有詐欺、脅迫事實存在負舉證責任。經查，上訴
    人就上開應負舉證責任之事實，雖提出借用證、錄音帶譯文各一件，並聲請傳訊
    證人賴雪花、蔡文祥、鍾茂松，惟依證人賴雪花、鍾茂松於原審及本院所述之證
    詞（見原審卷第三二、一一一頁，本院卷第五六頁），均未提及上訴人有受詐欺
    或脅迫之情事，且證人蔡文祥復於本院審理時結證稱：我用卡拉ＯＫ歌唱點唱機
    提供給被上訴人擔保所欠的租金，後來上訴人要買這台點唱機，所以我就帶她一
    同過去，曾小姐有騎一部機車，我騎一部機車，我之前就有賣給上訴人機台，不
    是只賣這一台而已，後來由上訴人與被上訴人直接洽談這台點唱機的價錢，然後
    由上訴人簽發系爭本票給被上訴人，本票金額多少錢我不清楚，然後我就騎機車
    載上訴人把點唱機搬回去上訴人她那裡，上訴人的機車同時也押在那裡做擔保，
    上訴人有打電話給我，說她要那二萬元給被上訴人，她說是要用來贖回機車的等
    語（見本院卷第五三頁至五四頁）；參以系爭本票退票後，上訴人復另簽發三張
    支票交付與被上訴人，嗣該三張支票均遭退票，亦據被上訴人提出三張支票及退
    票理由單影本各三件附卷為證（見原審卷第一二○至一二二頁），並為上訴人所
    不爭執（見本院卷第八八頁），衡情，苟如上訴人所主張，其簽發系爭本票，及
    交付系爭機車及二萬元與被上訴人，均係因上訴人詐欺、脅迫所為，則何以上訴
    人於明知上開詐欺、脅迫情事後，仍在系爭本票退票後，又再簽發三張支票交付
    與上訴人，豈不顯然有違常理。至於上訴人所提出之錄音帶文，無非係在證明八
    十九年十一月十二日當天上訴人並未將卡拉ＯＫ帶回家中，而係由證人蔡文祥將
    該卡拉ＯＫ另外寄放於證人李秋秀家中，然此與上訴人是否受詐欺、脅迫一事，
    並無直接之關連性，況證人李秋秀於本院審理時亦證稱：我在八十八年賣薑母鴨
    ，蔡文祥在八十八年八月有來擺放一台點唱機，供客人唱歌用，那個點唱機是投
    幣式的，但是不到一個月機台就壞了，蔡文祥就把點唱機搬走，後來蔡文祥就再
    也沒有在我的店裡擺放點唱機等語，足見上開錄音帶譯文內容顯然與證人李秋秀
    於本院之證詞相左，是該錄音帶之內容是否屬實，仍不無可疑，尚難據以採認。
    此外，上訴人復未提出其他任何證據，證明詐欺、脅迫一事存在，是上訴人主張
    其有受詐欺、脅迫云云，顯不足採。
五、次按受詐欺或脅迫而為意思表示者，在未依法撤銷前，尚非當然無效，且撤銷受
    詐欺或脅迫之意思表示，應於發現詐欺或脅迫終止後一年內為之，民法第九十三
    條前段定有明文。查上訴人於本院審理時已自承其被詐欺、脅迫簽發系爭本票及
    交付系爭機車之時間為八十九年十二月十、十一日；二萬元是九十年七月十六日
    交付被上訴人等語（見本院卷第一○八頁），是縱認上訴人當時係受詐欺或脅迫
    而不得不為此意思表示，然其迄今仍未撤銷前開意思表示，業為上訴人所不爭執
    ，是上訴人既未於一年之除斥期間內撤銷前開意思表示，則該意思表示仍屬有效
    ，上訴人亦不得依民法第九十二條因被詐欺及被脅迫為意思表示之規定，而主張
    被上訴人應返還系爭機車、二萬元及確認被上訴人所持有之系爭本票債權不存在
    。
六、綜上所述，上訴人既無法證明其有受詐欺、脅迫，且其交付系爭機車及簽發系爭
    本票有瑕疵之意思表示，亦已經過一年除斥期間而消滅，則其訴請確認系爭本票
    債權不存在，並請求上訴人應將系爭機車及二萬元返還被上訴人，即屬無據，原
    審判決駁回上訴人之請求，核無不合，上訴意旨求為廢棄原判決予以改判，為無
    理由，應予駁回。又本件事證已臻明確，兩造其餘攻擊防禦方法及未經援用之舉
    證，經本院審酌後，認與判決結果不生影響，爰不逐一論述，附此敘明。
七、據上論結，本件上訴為無理由，依民事訴訟法第四百三十六條之一第三項、第四
    百四十九條第一項、第七十八條，判決如主文。
中      華      民      國    九十二    年      八      月    二十七    日
                                    臺灣屏東地方法院民事第二庭
~B審判長法官  阮世賢
~B法      官  胡晏彰
~B法      官  王炳人
右為正本係照原本作成。
本件不得上訴。
~B法院書記官  洪榮華
中      華      民      國    九十二    年      八      月    二十七    日


司法院資訊處製作；財團法人民間司法改革基金會備份。
